【裁判字號】    89,易,551
【裁判日期】    890516
【裁判案由】    傷害等
【裁判全文】
臺灣臺南地方法院刑事判決                          八十九年度易字第五五一號
    公  訴  人  臺灣台南地方法院檢察署檢察官
    被      告  乙○○
    選任辯護人  李青龍律師
右列被告因傷害等案件，經檢察官提起公訴（八十八年度偵字第一三七二三號），本
院判決如左：
    主  文
乙○○被訴傷害部分不受理。被訴遺棄部分無罪。
    理  由
一、公訴意旨略以：被告乙○○與告訴人甲○○係交往十八年之男女朋友關係，於民
    國八十八年十月二十三日下午五時五十五分許，被告駕車載告訴人，於車輛行進
    中二人因感情問題起爭執，途經台南市○○○路○段華南地下道前，被告竟基於
    傷害人身體之犯意，將告訴人推出車外，致告訴人受有上肢部疼痛等傷害。被告
    不僅未下車查看，反而另基於遺棄之犯意，加速離去，幸經路人發現叫救護車將
    告訴人送醫。因認被告涉犯刑法第二百七十七條第一項及第二百九十三條第一項
    等罪嫌。
二、按告訴乃論之罪，告訴人於第一審辯論終結前，得撤回其告訴。又告訴乃論之罪
    經撤回者，應諭知不受理之判決，刑事訴訟法第二百三十八條第一項、第三百零
    三條第三款分別定有明文。又按犯罪事實應依證據認定之，無證據不得推定其犯
    罪事實；又不能證明被告犯罪者，即應諭知無罪之判決，刑事訴訟法第一百五十
    四條、第三百零一條第一項分別定有明文。次按告訴人之告訴，係以使被告受刑
    事訴追為目的，是其陳述是否與事實相符，仍應調查其他證據以資審認，最高法
    院五十二年度台上字第一三００號著有判例。再按刑法第二百九十三條之遺棄罪
    ，須以遺棄無自救力之人為構成要件，此該條定有明文規定。又刑法上所謂無自
    救力之人，係指其人無自行維持生存所必要之能力而言，此最高法院二十七年上
    字第一七六五號、三十二年上字第二四九七號判例均著有明文可資參照。
三、傷害罪部分：本件告訴人甲○○告訴被告乙○○傷害部分案件，公訴人認係觸犯
    刑法第二百七十七條第一項之傷害罪，依同法第二百八十七條之規定，係告訴乃
    論之罪。茲經告訴人具狀前來請求撤回告訴，揆之首開說明，此部份自應諭知不
    受理之判決
四、遺棄罪部分：本件公訴人認被告乙○○涉有遺棄罪嫌，無非以上揭事實，業據告
    訴人甲○○於警訊中指證明確，及台南市立醫院之診斷證明書及急診病歷表等資
    為主要依據。然訊據被告堅決否認有何右揭遺棄犯行，辯稱：當天是告訴人在車
    子行進中情緒失控，並攻擊被告，且用手拉住車門，故被告鬆開安全鎖時，告訴
    人自己摔出車外。當時是在慢車道上，且告訴人摔下車後意識仍很清醒，甚至還
    要爬上引擎蓋拉扯雨刷，被告離開時告訴人正在跟路人講話，並未陷入昏迷，故
    並非無自救力之人，自不符合刑法上遺棄罪之構成要件等語。
五、經查：本件告訴人甲○○到庭證稱：「（問：你如何摔出車外的？）我與他爭吵
    ，如何摔出去的我不能確定，我摔出去時車子有無在行進中不清楚。車子當時是
    快偏離慢車道。（問：你摔出時神智如何？）我摔下時有聽到有人說趕快叫救護
    車，醒來時已在醫院了。中間我都不知道。（問：被告說你摔出去時神智清醒，
    你下車時還想開車門，爬上引擎蓋拉扯雨刷，有何意見？）我記得好像有要開車
    門，是否有爬上引擎蓋不記得了。發生這件事前兩天我有服用鎮定劑，當天藥效
    發作，我記不得很多。（問：被告說你們因感情的事發生爭執，你情緒失控，開
    始攻擊他，他鬆開汽車安全鎖，你才自己跌落，並提出診斷書有何意見？）無意
    見。」（見本院八十九年四月十三日訊問筆錄）。再查：經本院依職權調閱八十
    八年十月二十三日在台南市○○○地○道救護傷患甲○○案之報案及救護記錄，
    其中記載：救護車到達時間：十七點四十九分，意識狀況：清醒，離開時間：十
    七點五十六分，意識狀況：清醒。此有該局八十九年三月十七日八九消指字第０
    六０一號函在卷可稽。故告訴人於摔下車時，縱受有診斷證明書上所載之上肢部
    疼痛等傷害，而經救護車緊急送往醫院急救等情，然告訴人當時之神智既仍屬清
    醒之狀態，並仍具有重開車門及與路人交談之能力，是應認尚未達到無自行維持
    生存必要能力之無自救力人的程度，則被告上開辯解，尚非全屬無據或顯違常情
    ，應堪以採信。自不得僅憑告訴人於警訊中之指述、及受有診斷書上之傷害等，
    即遽行認定被告確有遺棄部分之犯行。
六、據上所陳，本件依調查所得證據尚不足以證明被告確有遺棄部分之犯行，此外復
    查無其他積極證據足資證明被告有公訴人所指之右述犯行，揆諸首開說明，此部
    分之犯罪尚屬不能證明，應為無罪之諭知。
據上論斷，應依刑事訴訟法第三百零三條第三款、第三百零一條第一項，判決如主文
。本件經檢察官簡光昌到庭執行職務。
中    華    民    國    八十九      年       五      月       十六      日
                              臺灣臺南地方法院刑事第一庭
                                  法  官  林臻嫺
右正本證明與原本無異
如不服本判決應於送達後十日內向本院提出上訴狀
      書記官  黃若萍
中    華    民    國      八十九   年      五      月     十六      日


司法院資訊處製作；財團法人民間司法改革基金會備份。
